【裁判字號】    92,上易,384
【裁判日期】    921209
【裁判案由】    拆屋還地
【裁判全文】
臺灣高等法院臺中分院民事判決  九十二年度上易字第三八四號
      上  訴  人  乙  ○
      被  上訴人  甲○○
右當事人間請求拆屋還地事件，上訴人對於民國九十二年六月十六日臺灣臺中地方法
院九十一年度訴字第三九六四號第一審判決提起上訴，本院於民國九十二年十一月二
十五日言詞辯論終結，茲判決如下：
    主    文
上訴駁回。
第二審訴訟費用由上訴人負擔。
    事    實
甲、上訴人方面：
一、聲明：求為判決：(一)被上訴人應將坐落台中縣后里鄉○○段九三之一地號土地（
    以下稱系爭土地）上之建物建號六○三之地面層面積一二六、一八平方公尺、二
    層面積一三一、○八平方公尺、三層面積一三一、○八平方公尺、屋頂突出物面
    積三四、四七平方公尺、陽台九、八平方公尺及建號八九九如附圖所示A、C部分
    地面層、二層、三層面積各二二、○五平方公尺之地上物（以下稱訟爭建物）拆
    除，並將土地返還上訴人。(二)第一、二審訴訟費用由被上訴人負擔。
二、陳述：除與原判決記載相同者，茲引用之外，補稱：
    (一)民法第一百四十八條係規定行使權利，不得以損害他人為主要目的，若當事人
      行使權利，雖足使他人喪失利益，而茍非以損害他人為主要目的，即不在該條
      所定之範圍（最高法院四十五年台上字第一○五號判例參照）。本件上訴人所
      有之系爭土地屬建地，面積有五九二平方公尺（約一百八十坪），市價每坪約
      十萬元，市價即達一千八百萬元，因被上訴人所有訟爭建物占有系爭土地，致
      上訴人無法利用系爭土地，上訴人所受之損害不貲，因此上訴人本於所有權請
      求被上訴人拆屋還地，以恢復所有權之圓滿狀態，並無以損害他人為主要目的
      之主觀意思，縱上訴人行使權利之結果，使被上訴人喪失利益，即不在民法第
      一百四十八條所定之範圍，亦即無權利濫用之情形。再者，訟爭建物於法院拍
      賣時，拍賣公告已載明：「本件建物係坐落於案外人乙○所有之土地上，占用
      責任由拍定人自理」。是被上訴人於決定拍買訟爭建物時，即已知其所買受之
      房屋占用他人土地，將來有受拆屋還地請求之危險，被上訴人仍甘冒此危險，
      拍買訟爭建物，從而上訴人行使物上請求權，請求被上訴人拆屋還地，亦不違
      背誠實信用原則。
    (二)又使用借貸，非如租賃之有民法第四百二十五條之規定，縱令上訴人之前手將
      房屋及空地，概括允許被上訴人等使用，被上訴人等要不得以上訴人之前手與
      其訂有使用借貸契約，主張對現在之房地所有人及上訴人有使用該房地之權利
      ，最高法院五十九年台上字第二四九○號著有判例。本件姑且不論上訴人與訴
      外人沈村地間之終止借貸契約之行為，縱如原判決所認有違反強制執行法第五
      十一條第二項規定，而對被上訴人不生效力。惟依前揭最高法院之判例所示，
      因使用借貸並無如民法第四百二十五條買賣不破租賃之規定，被上訴人亦不得
      以訟爭建物之前手所有權人沈村地與上訴人有借貸契約，而主張對上訴人亦有
      使用系爭土地之權利。原判決援引民法第四百二十五條之一買賣不破租賃之規
      定，認被上訴人已承受其前手沈村地與上訴人間原來之法律關係，即兩造間存
      有使用借貸關係，被上訴人所有訟爭建物占用系爭土地，係本於使用借貸關係
      ，自有合法權源，而非無權占有云云，容有誤解。
    (三)又原判決以訟爭建物為鋼筋混凝土造三樓房，於八十一年十二月二十一日建造
      登記完成，迄今屋齡僅十年左右，其內部設有電梯，顯見該建物價值非微，參
      以被上訴人方於九十一年九月十八日始以二百九十一萬元之價格標得該建物，
      是訟爭建物若予拆除，對甫經拍定買受之被上訴人及國家社會所受之損失不得
      謂不大，而認上訴人就本建物上請求權之行使係屬權利濫用而有背於誠實信用
      原則云云。然本件上訴人於提起訴訟前即委託訴訟代理人先聯絡被上訴人表示
      願以拍賣價格二百九十一萬元購買訟爭建物，以彌補被上訴人之損失，及避免
      因拆屋而影響國家社會之經濟損害，惟被上訴人堅持要上訴人替訴外人沈村地
      償還四百萬元始願和解，因上訴人經濟能力無法負擔被上訴人之要求，且亦非
      上訴人殺害被上訴人之父李吉松，上訴人非損害賠償之義務人，致未能達成和
      解。上訴人因系爭土地價值不菲，且有收回土地自用之需要，不得以只好提起
      拆屋還地訴訟。上訴人於訴訟審理中還是極力請訴訟代理人積極與被上訴人協
      調，希望能以拍賣價格買受訟爭建物，以息爭訟，但被上訴人仍堅持要上訴人
      賠償四百萬元，否則寧願將訟爭建物四、五樓拆除，並將訟爭建物贈與寺廟作
      善事（見鈞院九十二年十月二十四日準備程序筆錄），也不願與上訴人和解。
      是本件上訴人並非堅持一定要拆屋還地，造成被上訴人及國家社會所受之損失
      ，實因被上訴人不願和解所致，故上訴人實無權利濫用及違背誠實信用原則。
    (四)綜上所述，上訴人行使權利並無權利濫用或有違誠實信用原則，被上訴人亦無
      正當權源占有系爭土地，上訴人自得請求被上訴人拆屋還地。請求判決如上訴
      聲明，以維為權益。
三、證據：除援用第一審所提證據外，補提存證信函影本一件、回執影本一件為證。
乙、被上訴人方面：
一、聲明：求為判決：(一)請求駁回上訴。(二)訴訟費用由上訴人負擔。
二、陳述：除與原判決記載相同者，茲引用之外，補稱：
    (一)系爭房屋經過鑑價後只有五百多萬而已，連同土地應該有一、二千萬，當時法
      拍時為何上訴人不自己去標下來，為何要等到我拍定後，才來找我要談和解。
丙、本院依職權向臺灣臺中地方法院調閱八十九年訴字第二０八號民事案卷、九十年
    度民執春字第三九九八號民事執行案卷。
    理    由
一、本件上訴人主張系爭土地為其所有，被上訴人所有訟爭建物並無租賃、借貸或地
    上權等正當權源，而無權占用該土地，因依民法第七百六十七條規定，求為命被
    上訴人應拆除訟爭建物，將土地返還上訴人之判決。被上訴人則以據聞上訴人已
    失蹤十餘年，其應未委任律師提起本訴，而係其家人假冒其名義為之，故本件上
    訴人並不存在；又上訴人既同意訴外人即其子沈村地在系爭土地上建造訟爭建物
    ，則渠等間應解為存有使用借貸關係，伊向法院拍定取得該建物，自依法概括承
    受該使用借貸關係，是訟爭建物占用系爭土地，即有合法權源，上訴人請求，於
    法無據等語，資為抗辯。
二、查被上訴人雖爭執上訴人應無委任律師提起本件訴訟之意，並質疑上訴人於起訴
    時應不存在云云。然上訴人委任吳中和律師為本件訴訟代理人，由其代為提起本
    訴，並參與訴訟等情，業據其提出於九十一年十二年三十日經原法院所屬民間公
    證人黃章旗認證之委任書一份為證，則該私文書之真正應無庸置疑，準此，自應
    認上訴人本人對被上訴人確有提起本件訴訟之意，且於起訴時確係存在，而對兩
    造發生訴訟拘束之效力，是本件訴訟關係已經合法成立，被上訴人所辯，並無證
    據以實其說，應屬臆測之詞，要無足取。
三、另上訴人主張系爭土地為其所有，被上訴人拍定買受之訟爭建物占用該土地等情
    ，業據其提出土地及建物登記謄本各一份為證（見原審卷第六、七頁），並經原
    審法院至現場勘驗及囑託台中縣豐原地政事務所測量屬實，制有勘驗筆錄及如原
    審判決附圖所示土地複丈成果圖在卷可按（見原審卷第五一、五二及五四頁，原
    審判決附圖將訟爭建物所座落之基地地號誤寫為九三之二，應係九三之一地號之
    誤），復為被上訴人所不爭執，固堪信為真實。惟被上訴人辯稱：上訴人同意訟
    爭建物之原所有人即其子沈村地在系爭土地上建造該建物，渠等間應存在使用借
    貸關係，則伊向法院拍定買受訟爭建物，自依法概括承受上訴人與沈村地間原來
    之法律關係，故上訴人請求，應予駁回等語；而上訴人則主張其當初同意訴外人
    即其子沈村地在系爭土地上建屋之原因已因訟爭建物經法院查封拍賣而消滅，其
    與沈村地並已於該建物拍賣前同意終止渠等間之借貸契約，故被上訴人所有訟爭
    建物即無權繼續使用系爭土地云云。是兩造所爭論者，顯著重於被上訴人拍定取
    得訟爭建物所有權後，是否得承受其前手沈村地與上訴人間原來之使用借貸關係
    ，此當然攸關被上訴人所有訟爭建物占用系爭土地是否有合法權源，且為兩造爭
    執重點之所在。
四、按民法第四百二十五條之一規定：土地及其土地上之房屋同屬一人所有，而僅將
    土地或僅將房屋所有權讓與他人，或將土地及房屋同時或先後讓與相異之人時，
    土地受讓人或房屋受讓人與讓與人間或房屋受讓人與土地受讓人間，推定在房屋
    得使用期限內，有租賃關係。又按近代民法之發展，基於權利社會化之觀點則物
    權巳漸有相對化、而債權亦漸有物權化之趨勢，此可參酌最高法院四十三年台上
    字第六三九號判例稱「土地與房屋為各別之不動產，其所有權人各得行使其權利
    ，被上訴人雖將基地及其第一、二層房屋出賣予上訴人，其對於未出賣之部份自
    得行使權利，又系爭房屋所用之基地，買賣契約既無特別約定，亦應推斷默許被
    上訴人繼續使用」云云亦同其意旨（台灣高等法院五十八年法律座談會結論謂「
    甲父既同意其子乙建屋於其建地，丙於法院拍賣中買受乙屋取得所有權，即係繼
    受乙之地位使用土地，顯與無權占有之情形有別，應認甲訴請丙拆屋還地為無理
    由」、台灣高等法院五十七年第一次法律座談會結論謂「丙拍賣系爭建地時既明
    知地上建有房屋而仍予買受，足認其巳同意容忍房屋所有人某甲設定地上權，某
    丙除得請求某甲與其設定地上權並給付租金外，不得請求拆屋還地」等見解亦同
    上趣旨可供參照）；再者，最高法院四十八年台上字第一四五七號判例謂：土地
    與房屋為各別之不動產，各得單獨為交易之標的，且房屋性質上不能與土地使用
    權分離而存在，亦即使用房屋必須使用該房屋之基地，故土地及房屋同屬於一人
    ，而將土地及房屋分開、同時或先後出賣，其間雖無地上權設定，然除有特別情
    事，可解釋為當事人之真意，限於賣屋而無基地之使用外，均應推斷土地承買人
    默許房屋承買人繼續使用土地。並表明：尋繹其規範之本旨，乃側重於【房屋所
    有權與基地利用權一體化】之體現，保全社會經濟，並基於房屋既得使用權保護
    原則之考量，進一步肯認【基地使用權不因基地物權之嗣後變動而受影響】，藉
    以調和土地與建物之利用關係，庶符社會正義之要求，以保障訟爭建物所有人得
    使用基地。是房屋所有人對土地所有人原已取得基地利用權，嗣將土地或房屋出
    賣因致房地異主時，雖與上開判例所稱之「土地及房屋同屬一人」情形未盡相同
    ，但就該判例規範之目的及債權物權化之趨勢而言，認應依「相類事實，應為相
    同處理」之法理而為類推適用。且以上訴人當初係基於母子之親蜜關係而無償提
    供系爭土地予沈村地興建訟爭建物時，應寓有「只要訟爭建物存在之一天，訟爭
    建物即有權占用系爭土地」之意思，而被上訴人在向執行處標買訟爭建物時，自
    亦預期訟爭建物係有權占用系爭土地。另在土地上蓋建鋼筋混凝土造之三層樓房
    ，已保存登記之建坪即多達四二二．八一平方公尺，應非供短期使用，而有供長
    期使用或使用至房屋敗壞為止之意。因之上訴人當初以其所有系爭土地供其子沈
    村地蓋建訟爭建物時，亦應認有此意。況被上訴人係經由法院之拍賣程序而拍定
    買受訟爭房屋，尚與一般之無權占有不能相喻。因此揆諸前揭說明，及衡諸憲法
    對於人民之財產權應予保障之旨，本院認依法理，應認上訴人已有供被上訴人繼
    續使用系爭土地之意，始符合公平及比例之原則。再查，觀之卷附上訴人出具之
    土地使用權同意書，其上記載：「玆有沈村地等一人，擬在后里鄉○○段九三之
    一地號土地全部，面積五九二平方公尺，建築三層ＲＣ造建築物一棟，業經乙○
    完全同意．．．」等情（原審卷第二十頁），益證上訴人與訴外人沈村地間所以
    締結該使用借貸契約，係以沈村地自行建築房屋而使用之為其目的，自非有相當
    之期限不能達其目的，則依此探求渠等當初締約之真意，應解為其使用借貸期限
    係定有至建築物滅失或不堪使用時為止之期限（最高法院三十年渝上字第三一一
    號判例參照）。而訴外人沈村地既因上開借貸契約而取得使用上訴人所有系爭土
    地之合法權源，則嗣後縱其建造所有之訟爭建物因經法院執行拍賣，由被上訴人
    拍定取得該建物之所有權，而與上開法文所稱「土地及房屋原同屬一人所有」之
    情形未盡相同，惟揆諸前揭法文規範之目的及債權物權化之趨勢考量，自應依「
    相類事實，應為相同處理」之法理，而類推適用前揭規定，於本件房、地所有人
    即兩造間就基地使用權並無特別約定之情形下，應認被上訴人已承受其前手沈村
    地與上訴人間原來之法律關係，亦即於訟爭建物得使用期限內，兩造間存有使用
    借貸關係，俾得調整土地、建物所有人彼此間之法律關係，庶符社會正義之要求
    （最高法院九十一年度台上字第一九一九號判決參照）。是被上訴人抗辯伊所有
    訟爭建物占用系爭土地，係本於使用借貸關係，自有合法權源，而非無權占有等
    情，尚非無因。
五、查訟爭建物原係訴外人沈村地經其母即上訴人同意在系爭土地上所建造，並由其
    取得所有權，其與上訴人間就系爭土地存有使用借貸契約，嗣後因訴外人沈村地
    殺害被上訴人之父李吉松，被上訴人乃與其他債權人即伊母李紀珍及伊兄妹李
    元裕、李杏月等人聲請原法院民事執行處強制執行沈村地所有訟爭建物，以清償
    沈村地對伊等所負侵權行為損害賠償債務，並於拍賣程序中，由被上訴人拍定買
    受取得訟爭建物之所有權，並於九十二年七月十五日經原法院民事執行處點交訟
    爭建物予被上訴人等情，已為兩造所是認，復有上訴人於八十一年一月四日立具
    之土地使用權同意書附卷可憑（見原審卷第廿頁），並經本院調取原法院八十九
    年訴字第二０八號民事案卷及九十年度民執春字第三九九八號損害賠償民事執行
    卷宗查閱明確。按權利之行使，不得違反公共利益，或以損害他人為主要目的。
    行使權利，履行義務，應依誠實及信用方法，民法第一百四十八條定有明文。又
    權利之行使，是否以損害他人為主要目的，應就權利人因權利行使所能取得之利
    益，與他人及國家社會因其權利行使所受之損失，比較衡量以定之。倘其權利之
    行使，自己所得利益極少而他人及國家社會所受之損失甚大者，非不得視為以損
    害他人為主要目的，此乃權利社會化之基本內涵所必然之解釋，亦經最高法院七
    十一年臺上字第七三七號判例闡釋甚明。準此可知，不論其權利屬於何種，權利
    人皆應以誠實及信用方法，在不違反公序良俗或社會觀念之範圍內以行使之，即
    以不妨害社會秩序及公共利益為其正當之界限，由此可見，物上請求權之行使，
    自亦有權利濫用原則之適用。查訟爭建物建造完成時，為鋼筋混凝土造三層樓房
    ，於八十一年十二月二十一日建造登記完成，其使用執照字號為八一工建使字七
    九五號，有建物謄本在卷可稽（原審卷第七頁），迄今屋齡甫逾十年，其內並設
    置有電梯，此參閱原審判決附圖可明，且訟爭建物經原審法院執行處函台中縣后
    里鄉公所鑑定其價格結果，后里鄉公所於九十年五月二十四日函覆訟爭建物之鑑
    定價格為五百零八萬三千元，有該鑑定價格表一份附於原審法院九十年度執字第
    三九九八號執行卷可參，顯見該建物價值非微，參以被上訴人方於九十一年九月
    十八日始以二百九十一萬元之價格標得該建物，是訟爭建物若予拆除，對甫經拍
    定買受之被上訴人及國家社會所受之損失不得謂為不大，且上訴人原係同意其子
    在系爭土地上建屋直至該建物滅失或不堪使用時為止如上述，而今因其子沈村地
    於不法殺害被上訴人之父李吉松後，無力償還對被害人之配偶及子女所負侵權行
    為損害賠償債務，由法院強制執行拍賣訟爭建物，期得價款以清償其子沈村地對
    被上訴人等債權人所負上開債務，竟於見被上訴人拍定買受該建物後，即忽以被
    上訴人所有訟爭建物無權占用系爭土地為由，遽向被上訴人請求拆除訟爭建物，
    則上訴人自身因此權利之行使，所能取得之利益似屬不多，二者相互比較權衡，
    本院認上訴人就本件物上請求權之行使，係屬權利濫用而有背於誠實信用原則，
    揆諸上開規定及說明，自不能任由沈村地已因訟爭建物獲有相當對價後（縱拍賣
    所得因清償予被上訴人及沈村地之其他債權人而使沈村地似乎無所得，然實際上
    沈村地因此已清償其部分債務而獲有對價），再由上訴人對被上訴人訴請拆屋還
    地。至被上訴人就上訴人本件所有權之行使，雖未執權利濫用及誠信原則以為抗
    辯，惟依當事人兩造所陳述及證明之事實，可認為有權利之濫用者，則不待當事
    人之主張，法院即應依職權引為裁判之資料，是本院為免兩造（尤其係上訴人）
    就此生有疑義，於此特為敘明。
六、又上訴人雖主張系爭土地，面積有五九二平方公尺（約一百八十坪），市價每坪
    約十萬元，市價即達一千八百萬元，因被上訴人所有訟爭建物占有系爭土地，致
    上訴人無法利用系爭土地，上訴人所受之損害不貲，因此上訴人本於所有權請求
    被上訴人拆屋還地，並無權利濫用之情形云云，然查訟爭建物依上訴人之聲明所
    請求拆除之部分，占用系爭土地之面積僅一四八．二三平方公尺（約四十四．八
    四坪），依上訴人所言土地市價約每坪十萬元計算，訟爭建物所占用系爭土地之
    價值約四百四十八萬元，並非上訴人所指之一千八百萬元，倘依上訴人於本院準
    備程序中所表示以公告地價計算本件之訴訟標的金額（本院卷第三十六頁），則
    訟爭建物所座落之基地僅值一百零三萬七千六百一十元，而訟爭建物雖被上訴人
    僅以二百九十一萬元拍定買受，然訟爭建物經原審法院執行處送請鑑定結果，價
    值達五百零八萬三千元如上述，是以上訴人稱其非權利濫用云云，殊非可採。
七、至被上訴人於本院行準備程序，試行和解時，雖曾一度表示堅持要上訴人賠償四
    百萬元，否則寧願將訟爭建物四、五樓拆除，並將訟爭建物贈與寺廟作善事等語
    （見本院卷第二十五頁），然此乃被上訴人拍定訟爭建物後，其對訟爭建物所有
    權之行使範圍，且即便贈與寺廟亦屬有意義之處分行為，上訴人執此主張渠請求
    拆屋還地非權利濫用云云，誠屬無據。
八、復按實施查封後，債務人就查封物所為移轉、設定、負擔或其他有礙執行效果之
    行為，對於債權人不生效力，強制執行法第五十一條第二項定有明文，該條文所
    謂「其他有礙執行效果之行為」，係指處分行為以外，其他足以影響查封效力之
    行為，例如將查封物出租、出借等是，又所謂債權人，則應兼指聲請執行之債權
    人及拍定人而言，所以明定查封之效力，旨在保全查封時不動產之交換價值，故
    而限制債務人之處分權能，禁止債務人為消滅或減少不動產交換價值之處分行為
    。查一般買賣建築物之目的，在永久合法使用該建物，而於單獨購買建物情形，
    若非於買受該建物時，一併取得該基地之地上權或永久使用權，自無法達其長久
    合法使用建物之目，因之，被上訴人之拍定系爭房屋，應係衡諸伊可永久合法使
    用該建築物之條件下，始投標應買訟爭建物，並繳足價金，乃訴外人沈村地竟於
    該建物查封後，任意與上訴人合意終止渠等間就系爭土地所訂立之上開使用借貸
    契約，當會影響被上訴人對拍賣價額之估計及投標應買之意願，勢將減低訟爭建
    物本身之交換價值，顯然有礙執行效果，則依前揭說明，訴外人沈村地同意終止
    其與上訴人間之上開使用借貸契約之行為，自與查封之效力相砥觸，應受查封效
    力之拘束，而對拍定人之被上訴人不生效力。雖上訴人以訟爭建物嗣後仍經查封
    及被上訴人拍定，故不影響查封效力云云，然而，訴外人沈村地之同意終止使用
    借貸行為將使訟爭建物無法合法使用系爭土地，其將影響訟爭建物之拍賣價格，
    乃勢所必然，此即屬有礙執行效果之行為，尚不因執行標的物嗣後仍經拍定而相
    異，從而，上訴人主張其與訴外人沈村地間就系爭土地所締結之使用借貸契約，
    已經雙方合意終止而失其存在一節，於法顯然未合，而無可取。又上訴人於原審
    雖聲請訊問證人沈村地，旨欲證明渠等間之使用借貸契約確已合意終止云云，姑
    不論該待證事實是否實在，縱非虛妄，亦因沈村地於訟爭建物查封後所為同意終
    止該使用借貸契約之行為，對執行效果，大有妨礙，故對拍定人之被上訴人不生
    效力，已如上述，是本院認核無必要，附為敘明。
九、上訴人雖另謂訟爭建物之法院拍賣公告已載明「本件建物係坐落於案外人乙○所
    有之土地上，占用責任由拍定人自理」等情，以為其主張被上訴人所有訟爭建物
    係無權占有系爭土地之論據，惟此乃執行法院於拍賣之不動產屬房屋時，於拍賣
    公告上除依法載明坐落地號土地，並將該基地與房屋並非同屬一人所有，及建築
    物係占用他人土地等情形予以載明，俾使應買人得事先知悉所拍賣房屋之實際狀
    況，以促應買人注意（參看強制執行法第八十一條第二項及辦理強制執行事件應
    行注意事項第四十三條），而若應買人仍決定參與應買，則於拍定取得拍賣房屋
    之所有權後，如與坐落基地所有人發生是否有權或無權占用該基地之紛爭者，應
    由拍定人自行處理而已，尚不得以拍賣公告有如上之記載，即率爾遽謂被上訴人
    所有訟爭建物占用上訴人之系爭土地，並無合法權源，是上訴人執此主張被上訴
    人無權占有系爭土地，應舉證證明伊占用該土地有借貸、租賃等任何正當權源存
    在云云，亦不足取。
十、綜上所述，本件上訴人主張被上訴人所有訟爭建物無權占用其所有之系爭土地，
    因而本於所有權作用，請求被上訴人拆屋還地，返還土地等情，既有權利濫用而
    有違誠實信用原則情形，且被上訴人所有訟爭建物占用系爭土地，亦非無合法權
    源，從而，上訴人本於民法第七百六十七條之規定，請求被上訴人拆屋還地，為
    不足採，而無理由，被上訴人抗辯其為有權占用尚屬可信。原審為上訴人敗訴之
    判決，並無不合。上訴意旨指摘原判決不當，求予廢棄改判，為無理由，應予駁
    回。
十一、本件事證已臻明確，兩造其餘攻擊防禦方法及舉證，與本件判決結果均不生影響
    ，不另贅敘。
據上論結，本件上訴為無理由，依民事訴訟法第四百四十九條第一項、第七十八條，
判決如主文。
中      華      民      國    九十二    年     十二     月      九      日
~B1民事第二庭審判長法  官  黃永泉
~B2                法  官  翁芳靜
~B3                法  官  蔡秉宸
右為正本係照原本作成。
不得上訴。
~B                書記官  蕭玉真
中      華      民      國    九十二    年     十二     月     十一     日
                                                                        Ｂ


司法院資訊處製作；財團法人民間司法改革基金會備份。
